最高法院刑事判決　　　　　　　　　　　　　　　八十八年度台上字第七四○七號
　　上訴人　台灣高等法院台南分院檢察署檢察官
　　被　告　甲○○
右上訴人因被告傷害致人於死案件，不服台灣高等法院台南分院中華民國八十八年十
月十九日第二審更審判決（八十八年度重上更(三)字第三一六號，起訴案號：台灣雲林
地方法院檢察署八十七年度偵字第一八五六號），提起上訴，本院判決如左：
    主  文
原判決撤銷，發回台灣高等法院台南分院。
    理  由
本件原判決認定被告甲○○係海陽營造股份有限公司職員，被害人林錦森為工地主任
。二人因該公司承造中部第二高速公路工程，而同住雲林縣林內鄉○○村○○路一二
二號工務所，惟時生口角，被告因懷疑林錦森藉故刁難，致二人早有心結。民國八十
七年四月十七日，被告在工地又遭林錦森與該公司另一職員雷聰騰毆打，乃憤而返回
台北，於當晚在台北縣新莊市○○路某夜市刀具行，以新台幣四百元購買柴刀一把，
再包計程車南下雲林，於翌（十八）日凌晨三時十五分許，返回該工務所，先找雷聰
騰未果，再找林錦森理論。質之為何要如此對待伊，因林錦森回答未令被告滿意，被
告即基於普通傷害之犯意，且客觀上可能預見失血過多會導致死亡之結果，竟持該柴
刀猛砍林錦森右手、腳各二刀。致林錦森右肩胛部至三角肌部鈍器砍傷創二十四公分
、右上臂後至肘關節處鈍刀器砍創十×九×三公分、右小腿前部下方鈍刀器砍傷七×
四×三公分、右足背鈍刀器砍傷九×三公分等情。被告行兇後，即行離去。林錦森則
呼叫同事黃威傑將其送醫，於當日凌晨四時十分許，因大量出血致休克死亡等情。因
而撤銷第一審判決，改判仍論處被告傷害人之身體，因而致人於死罪刑。固非無見。
惟查，(一)、依原判決事實欄所云，被告與被害人林錦森常為管理事宜時生口角，被告
並懷疑被害人藉故刁難，致二人早有心結。且八十七年四月十七日二人又因被告開除
「潘姓」推土機司機一事發生口角。不久被害人又夥同雷聰騰毆打被告，被告乃憤而
返回台北，於同日晚間先購買柴刀一把，再包計程車南下，於翌（十八）日凌晨三時
十五分許返回上址工務所傷害被害人等情。如果無訛，被告既與被害人平日不睦，常
生口角而結怨，被告因而懷疑被害人藉故刁難，且被害人又夥同雷聰騰加予圍毆，致
被告憤而返回台北，足見二人平日心結甚深；再由被告返回台北後，憤怒未息，猶購
買柴刀並包計程車專程徹夜趕回雲林行兇等情以觀，被告企圖不利被害人之意志甚為
堅定明顯，堪徵二人之間積怨似屬不淺，此是否致使被告萌生殺害被害人之犯意﹖尚
非無深入審究之餘地。乃原判決（第三頁第十六、十七行）理由，僅以被告於偵、審
中堅稱當時祗想教訓、傷害被害人各云云，遂認雙方非有深仇夙怨，祗因工作協調失
和而起，據此難認被告有殺害或致被害人重傷之動機等情，所為論斷，尚嫌理由矛盾
。(二)、被告用以行兇之柴刀，係專用於砍劈堅硬木柴之用，必屬鋒利，持以朝人體猛
砍，易致人於死，當為被告所預見。其持以砍殺被害人四刀，雖非要害之處，但被害
人傷口肌肉翻開、深及見骨、刀傷甚深，所受傷勢甚重（見相驗卷第三十五至三十七
頁），足徵被告砍殺時用力至猛；且其行兇時正值深夜，被害人受此嚴重傷勢，救治
不易，將有因失血過多致死之虞，是否為被告所能預見﹖而被告猛砍被害人後，即棄
之不顧，揚長而去，是否有致被害人死亡亦不違其本意之意圖﹖縱其無殺人之直接故
意，但究竟有無不確定之殺人故意，仍有詳細研求之必要。檢察官起訴意旨指訴被告
犯殺人罪嫌，本院前次判決（八十七年度台上字第四五○六號、八十八年度台上字第
二五四一號）發回更審意旨，即指明對此應詳予調查、審究，乃原審恝置不論，致瑕
疵依然存在。(三)、刑事訴訟法第九十五條第一款規定，訊問被告應先告知犯罪嫌疑及
所犯所有罪名。罪名經告知後，認為應變更者，應再告知。本件檢察官起訴被告犯刑
法第二百七十一條第一項之殺人罪，原審變更起訴法條，改依同法第二百七十七條第
二項前段之傷害致人於死罪論處，惟未依上述規定於調查或審判程序中告知被告將有
變更罪名之情事，使其有充分辯論之機會，自欠允洽。檢察官上訴意旨，指摘原判決
不當，非無理由，應認仍有發回更審之原因。
據上論結，應依刑事訴訟法第三百九十七條、第四百零一條，判決如主文。
中      華      民      國    八十八    年     十二     月    二十三    日
                              最高法院刑事第八庭
                                  審判長法官  吳  雄  銘
                                        法官  池  啟  明
                                        法官  石  木  欽
                                        法官  吳  三  龍
                                        法官  白  文  漳
      右正本證明與原本無異
                                              書  記  官
中      華      民      國    八十八    年     十二     月    二十七    日
